【裁判字號】    90,易,135
【裁判日期】    900403
【裁判案由】    過失傷害
【裁判全文】
臺灣雲林地方法院刑事判決                            九十年度易字第一三五號
    公  訴  人  臺灣雲林地方法院檢察署檢察官
    被      告  乙○○
右列被告因過失傷害案件，經檢察官提起公訴（八十九年度偵字第五０二三號），本
院判決如左：
    主  文
乙○○無罪。
    理  由
一、公訴意旨略以：被告乙○○與戊○○、丁○○（以上二人另為不起訴處分）三人
    均為匯通商業銀行嘉義分行（下稱匯通銀行）委託之汽車協尋公司職員。於民國
    八十九年九月十三日十五時，在雲林縣四湖鄉○○村○○路七六號前，受匯通銀
    行委託拖回未繳貸款之車號Ｐ７－０９２１號自小客車，詎告訴人甲○○於上開
    車輛被拖走後，被告欲離開之際，動手拉扯被告不讓其離去，此時被告本應注意
    縱欲擺脫他人拉扯，不應使力過度，以免造成他人傷害，而依當時情形，又無不
    能注意之情事，竟疏未注意，即貿然用力掙脫，致甲○○跌倒在地，受有左胸紅
    腫長五公分、寬三公分及左拇指基部挫傷長一˙一公分、寬０˙一公分、深０˙
    一公分之傷害，因而認被告涉有過失傷害罪嫌。
二、按犯罪事實應依證據認定之，無證據不得推定其犯罪事實，刑事訴訴法第一百五
    十四條定有明文。又刑法第十四條第一項規定：「行為人雖非注意，但按其情節
    應注意，並能注意，而不注意者，為過失。」，乃指行為人在客觀情狀下，並就
    其個人情況，負有注意義務，且有注意能力，但竟不注意，而在主觀心態上毫無
    認識之情狀下，實現不法構成要件而言。行為人之負有注意義務，乃依據客觀情
    狀而可認定行為人為特定行為時，客觀上應保持相當之注意程度，行為人若已為
    應有之注意，其行為並不具客觀注意違反者，縱然有法益破壞之結果，因不具行
    為不法，當不致成立過失犯罪。而行為人在客觀上究應保持至何程度之注意，始
    不致違背注意義務，在構成要件該當性的層次上，係以一個具有良知與理智而小
    心謹慎之人，處在與行為人同一之具體情狀下，所應保持之注意為一般標準（見
    林山田著刑法通論【下冊】增訂七版第一六一頁以下）。本件公訴人認被告涉有
    上開罪嫌，無非以告訴人之告訴、診斷證明書、證人戊○○之證詞為其依據。然
    訊據被告堅詞否認有過失傷害犯行，辯稱：當時車子已拖走，告訴人的朋友過來
    時叫我馬上將車子拖回來，否則要叫當地兄弟來找我麻煩，我們三個（被告、戊○○、丁○○）聽了會害怕就趕快離開，當時我離告訴人最近，告訴人就一手拉
    著我的右手，我就用力掙開要趕快走，掙脫的時間約三、四秒，我的手只有轉開
    的掙脫動作，並沒有拉扯，也沒有押著他，（掙脫後）我的右手有紅紅的，但沒
    有受傷，掙脫開後我回頭看告訴人有沒有追過來，看見告訴人站著在抄我車牌，
    告訴人並沒有跌到，我沒有碰告訴人左胸外側等語。
三、經查：（一）上開自小客車因車款向匯通銀行辦理動產擔保抵押而貸款，惟借款
    人吳達即告訴人之父為依限清償，匯通銀行之抵押權人依動產擔保交易法第十七
    條第一項之規定，委託被告及戊○○、丁○○三人取回該車，被告等人到現場向
    告訴人表明身分，並說明要取回該車，告訴人當時並無異議而讓車子拖走等事實
    ，業據被告供明在卷，核與證人戊○○、丁○○、丙○○即匯豐銀行承辦帳款催
    收人員所證相符，並有購車貸款契約書、車輛動產抵押契約書、申請書、現場照
    片等在卷足參，告訴人於警訊、偵查中亦陳稱：車款尚未未清償，被告及戊○○
    等人當時亦有出示貸款資料表明車款未繳，要將車子取回等情屬實，顯見被告於
    檢察官所指時地拖取上開自小客車乃依法行使權利，告訴人對此亦知之甚明無訛
    。（二）上開車輛拖走以後，告訴人有叫人過來現場，該人到達現場時，即要求
    將車子拖回來，如果不拖回來要叫兄弟給被告、戊○○、丁○○等人好看，被告
    及戊○○等人聽了均感害怕就要離開，當時告訴人距離被告最近，告訴人就直接
    抓住被告的手不讓被告離開，被告並未與告訴人拉扯，只是要掙脫開而用手掙開
    ，並沒有人押住告訴人，亦沒有人碰到告訴人胸部等事實，亦為現場目擊證人戊○○、丁○○於警訊、偵查並本院審理中證稱無疑，核均與被告所供相符，證人
    丁○○並證稱：（當時）告訴人就拉著被告的手，被告往內一拉就掙開了等語清
    楚，顯見告訴人當時並無權抓住被告，不讓被告離去，且被告因為害怕而急欲離
    開現場，順勢將被抓住的手往內一拉而掙脫，既未有甩開的動作，復未與告訴人
    有何拉扯，甚或以另一隻手阻擋告訴人，公訴人所指使力過度情事，並無從證明
    。至於告訴人於警訊中先指稱：當時有三個人押住他云云，又於偵查中陳稱：當
    時有五個人在車上押住我云云，前後不一，難認實情，且參諸現場照片攝有自小
    客車拖吊情形，均未見有何強暴現象，證人丙○○並證稱：告訴人當天打電話與
    伊聯繫時，並未提到被毆打等語明確，亦可徵告訴人所言不實，反而可證被告及
    證人戊○○等人所為供證係屬實在。另外，公訴人所指告訴人當時因被告之拉扯
    而跌倒一節，卷內資料並未顯示該等證據可佐。（三）被告於當時既非現行犯，
    告訴人並無抓住被告手臂而不讓被告離去之法律依據，且被告迫於當時情勢，在
    極短時間內，以被抓住的手臂順勢掙脫被告的手，就上開客觀情狀判斷，任何一
    位具有良知理智及小心謹慎的人，雖負有不能用力過度掙脫之義務，但以被告當
    時之作為，並無用力過猛之情形，尚不能僅憑告訴人受有傷害，即認定被告當時
    使力過度，法院若不允許被告上開之掙脫方式，豈非戒命被告被抓住時不能掙脫
    ，靜待告訴人處置？是就現場情勢判斷，被告當時確實已盡一個具有良知理智及
    小心謹慎的人，在處於當時之情況下，都將會如此掙脫之注意程度，並無不注意
    之情事，堪可斷定，亦即，被告並未違反客觀注意義務，而不具行為不法。則縱
    告訴人如診斷證明書所載左拇指基部受傷之情事發生，亦無從認被告有何過失行
    為。至於告訴人胸部之傷勢到底因如何之拉扯而受傷，不僅告訴人未為任何說明
    ，亦無其他證據可證被告有觸及告訴人之胸部使其受傷，業如前述。（四）此外
    ，本院復查無其他積極證據可認被告有何違反注意義務之過失行為，是因不能證
    明被告犯罪，自應為其無罪之諭知。
據上論斷，應依刑事訴訟法第三百零一條第一項，判決如主文。
中      華      民      國    九十      年      四      月      三      日
                                        臺灣雲林地方法院刑事第一庭
                                            法  官  侯  廷  昌
右正本證明與原本無異。
如不服本判決，應於判決送達後十日內向本院提出上訴狀( 應附繕本 )。
                                            書記官  李  清  龍
中      華      民      國    九十      年      四      月      三      日


司法院資訊處製作；財團法人民間司法改革基金會備份。
